臺灣臺中地方法院民事判決　94年度勞訴字第13號
原　　　告　甲○○
　　　　　　　　　　　　一
訴訟代理人　黃怡瑜　律師
被　　　告　乙○○
訴訟代理人　胡昇寶　律師
當事人間職業災害補償金事件，本院於民國94年6月17日言詞辯
論終結，判決如下：
    主    文
原告之訴及假執行之聲請均駁回。
訴訟費用由原告負擔。
    事實及理由
一、原告主張：原告自民國（下同）九十二年起，即以日薪新台
    幣（下同）二千二百元受僱於被告，擔任鐵架、蓋屋等工作
    ，九十三年五月十五日在台中縣霧峰鄉○○路進行拆除屋頂
    石綿工作時，因被告未在該工作地點安裝安全護網等安全防
    護措施，適原告於該處施作時不慎自施工之屋頂摔落地面，
    致使原告受有脊椎損傷、雙下肢癱瘓之傷害，經治療後完全
    喪失工作能力，平日生活亦無法自理。曾申請台中縣勞資關
    係協會協調不成，原告爰依勞動基準法第五十九條、第六十
    二條第一項規依勞動基準法第五十九條及民法第一百八十四
    條、第一百九十三條及第一百九十五條之規定請求被告應給
    付原告醫療費用補償、工資補償、殘廢補償、減少勞動能之
    損失及精神慰撫金，總計給付原告一千九百七十一萬六千六
    百三十元，僅就其中二百萬元先行請求，及自起訴狀繕本送
    達翌日起至清償日止，按年息百分之五計算之利息，並陳明
    願供擔保請准宣告假執行。
二、被告則以：原告雖於九十三年五月十五日在台中縣霧峰鄉○
    ○路進行拆除屋頂石綿工作時，自屋頂摔落地面，致脊椎損
    傷、雙下肢癱瘓之傷害，然本件工程係原告與訴外人丙○○
    等五人向被告承包施作，兩造間並無僱傭關係存在，原告自
    無理由請求被告給付職災補償及損害賠償責任等語，資為抗
    辯。
三、原告主張其受僱於被告，從事石綿鐵架蓋屋等工作，於九十
    三年五月十五日進行拆除屋頂石綿瓦工作時，不慎自屋頂跌
    落地面而受傷之事實，固據提出診斷證明書、殘障手冊及團
    體保險金申請書暨理賠報備單及理賠明細影本，被告對該證
    據之真正及原告確於工作中受傷等情並不爭執，惟以兩造間
    並無僱傭契約為辯，是本件兩造爭執要旨乃在於兩造間是否
　　有僱傭契約存在。經查：
（一）按勞動基準法所規定之勞動契約，係指當事人之一方，在
      從屬於他方之關係下，提供職業上之勞動力，而由他方給
      付報酬之契約。而承攬，係謂當事人約定，一方為他方完
      成一定之工作，他方俟工作完成，給付報酬之契約。前者
      ，當事人之意思以勞務之給付為目的；其受僱人於一定期
      間內，應依照雇主之指示，從事一定種類之工作，即受僱
      人有一定雇主；且受雇人對其雇主提供勞務，有繼續性及
      從屬性之關係。後者，當事人以勞務所完成之結果為目的
      ；其承攬人只須於約定之時間完成一個或數個特定之工作
      ，既無特定之雇主，與定作人間尤無從屬關係，其可同時
      與數位定作人成立數個不同之承攬契約。故二者並不相同
      。最高法院八十九年上字第一六二００號判決參照。是判
      斷兩造間究有無成立僱傭契約關係，應就原告是否為專為
      被告服勞務、並受被告之指揮監督，被告曾否給付原告報
      酬等構成要件事實視之。
（二）本件原告雖主張與被告間有僱傭關係存在，惟未能提出與
      僱傭契約有關之薪資支付或勞工保險資料等為證，且為被
      告所否認，再依證人丙○○結證稱：「我們這個班底原本
      有四個人，後來加上原告總共有五個師傅，．．輝盛公司
      是承包鐵皮興建工程，接到工程就通知我們，我們這個班
      底是由工頭洪朝揚負責和輝盛公司接洽，至於每個工程費
      用會景氣好壞而有異動，．．．計價方式是以坪數乘以單
      價，所有輝盛公司告訴我們一坪的單價，再乘以實際施作
      坪數，就是我們這場的費用．．，我們接乙○○的工程也
      是同樣的方式計算」等語，及關於被告指派的工作有無拒
      接之權利及被告是否指示監督如何施作工程一事，證人丙
      ○○亦證稱：「有（對乙○○指派之工作，有拒接之權利
      ），有時候這個場子還沒有做完，他（指乙○○）會再指
      派下一個場子，同時做兩個場子，因為要移動的時間還有
　　　搬東西，我們（指原告及證人丙○○等五個師傅之班底）
　　　會拒絕接下一個場子」及「除非有特別的地方或者有特殊
      的廠房有什麼附件要施作，否則一般都是他（指被告乙○
      ○）電話告訴我們（指原告與證人丙○○等五人班底）場
      子的位置及材料送達時間，我們就會去工作，...., 我們
      只要將送達材料直接搭蓋即可，如何搭蓋不需要他告訴我
      們。」等語，亦為原告所不爭，足見，原告與證人丙○○
      等五人班底係以勞務完成被告所要求之一定工作為目的，
      原告於約定時間內完成該特定工作，即可依當時約定之施
      工單價，按實際施作坪數，向被告請領報酬，非謂原告等
      五人班底只需依被告指示，前往特定地點工作，無論該工
      程有無完工，均可請領報酬，徵諸前開法條意旨，按稱
      承攬者，謂當事人約定，一方為他方完成一定之工作，
　　　他方俟工作完成，給付報酬之契約。而承攬與僱傭同屬於
　　　供給勞務之契約，惟前者仍以發生結果（工作之完成）為
　　　目的之契約，供給勞務不過為其手段而已；後者則以供給
　　　勞務本身為目的之契約，亦即除供給勞務外，並無其他目
　　　的。是以，本件原告與被告間應屬承攬關係，再參以證人
　　　丙○○復證稱：原告於施作被告交付之工程時，仍可接其
　　　他人所交付之工程等情，均為原告所是認，益徵被告抗辯
　　  原告係承攬其工程，並非受其僱用，為可採信。
（三）至於，原告雖提出要保人載明為被告裕鑫企業社，主被保
      險人／員工則載為原告甲○○之安泰團體保險金申請書暨
      理賠報備單影本一紙，被告對於上開團體保險由其辦理投
      保並不爭執，然以僅係幫小包投保團體保險等語置辯，且
      觀美商美國安泰人壽保險股份有限公司台灣分公司及保誠
      人壽保險股份有限公司函附之團體保險契約書顯示，原告
      於九十一年十月二十三日由裕鑫鋼架廠辦理團體保險，於
      九十一年十二月二十日後退保，復於九十三年三月四日始
      由被告辦理團體保險之加保，又原告於九十三年間亦曾由
      訴外人余明春投保大都會國際人壽保險股份有限公司之團
      體意外險，並就原告九十三年五月十五日施工摔落之傷害
      ，大都會國際人壽保險股份有限公司於九十三年十一月二
      十四日已將保險金電交付原告，亦有被告提出之原告台
      中縣霧峰鄉農會北柳分會存摺節本一份在卷可參，原告既
      同時由數人代為辦理團體保險，顯見，被告辯稱係幫小包
      投保團體保險，原告並非受其指示，為其提供勞務，為可
      採信，原告既非受僱於被告，而僅係承攬被告之工程之承
      攬人，與被告間自無僱傭關係存在甚明，不因原告承攬被
      告工作期間，被告以原告為其企業社員工之名義，將原告
      辦理加入被告員工之團體保險，即遽爾推論兩造間有僱傭
      關係存在。
四、兩造間既無僱傭關係存在，從而，原告依勞動基準法等規定
    ，請求被告給付職業災害補償金及勞動能力減少等損害，即
  　無理由，應予駁回。原告受敗訴判決，其假執行之聲請即失
    所依據，應併予駁回。
五、因本案事證已臻明確，兩造其餘主張陳述及所提之證據，均
    毋庸再予審酌，附此敘明。
六、訴訟費用負擔之依據：民事訴訟法第七十八條。
中　　華　　民　　國　　94　　年　　7　　月　　 1 　　日
                  民事第三庭    法  官  林靜芬
正本係照原本作成。
如對本判決上訴，須於判決送達後20日內向本院提出上訴狀（須
附繕本）。
中　　華　　民　　國　　94　　年　　7　　月　　 1 　　日
                                書記官
